臺灣高等法院花蓮分院刑事判決　　　　　　九十年度上訴字第二八六號
　　上　　訴　人　臺灣台東地方法院檢察署檢察官
　　上訴人即被告　丙○○
右列上訴人等因被告妨害秘密案件，不服臺灣台東地方法院八十九年度訴字第一００
號中華民國九十年十月三日第一審判決( 起訴案號：臺灣台東地方法院檢察署八十八
年度偵字第一六七六號 )，提起上訴，本院判決如左：
    主  文
上訴駁回。
    事  實
一緣丙○○於民國八十八年三月間，唆使饒瑞宏竊聽莊金蟬與他人之電話交談內容，
  饒瑞宏乃至莊金蟬台東市○○路住處之電話交接箱私接線路竊聽並加以錄音，以此
  方式錄得莊金蟬與乙○○○、乙○○○與甲○○、乙○○○與其他朋友電話交談之
  錄音帶共三捲及拷貝帶三捲。丙○○明知前開莊金蟬及乙○○○電話交談之錄音帶
  係竊錄他人非公開之談話，竟仍先後於同年四月三十日、五月十五日、五月二十一
  日及同年五、六月間基於概括犯意在其長沙街三九０巷八號住所，連續播送上開錄
  音帶予甲○○、李珠妹、劉玉美、李麗莉聽聞，嗣於八十八年六月二十三日下午五
  時在其上開住所為警查獲，並扣得上開竊錄之錄音帶三捲、拷貝帶三捲及譯文表一
  份。
案經莊金蟬、乙○○○訴由台東縣警察局移送台灣台東地方法院檢察署檢察官偵查起
訴。
    理  由
一訊之上訴人即被告丙○○固坦認有將告訴人莊金蟬及乙○○○之電話交談錄音帶給
  劉玉美、李麗莉聽過，惟辯稱：「其係於八十八年四月初將錄音帶放給劉玉美、李
  麗莉聽，不是五、六月，而李珠妹參加的互助會四月就結束，李珠妹不會在五、六
  月份到其住所繳會錢，甲○○與其更是在三月份就因會錢之債務問題反目，不可能
  請甲○○前往家中聽錄音帶。此外，因乙○○○當時要求退保，並威脅公司要向媒
  體公開其與劉中興不實的緋聞，對公司聲譽影響甚大，且於交涉過程中乙○○○表
  現對公司非常瞭解，公司認為可能是內部人士透露消息，而乙○○○原是其客戶，
  有問題不直接與其溝通，卻去總公司吵，公司認為可能是平日就與其有嫌隙的莊金
  蟬從中幫助，王一心是當時代理主管，承副總胡志誠之命，要求其調查此事，其不
  得已才請徵信社調查，而其給同事聽是為了讓同事瞭解事情真相」云云。然查：被
 告雇用饒瑞宏竊錄莊金蟬及乙○○○電話一節，業據證人饒瑞宏證述明確，而被告
  於前開時、地將告訴人間之電話錄音帶播放給甲○○、李珠妹、劉玉美、李麗莉等
  人聽聞之事實，亦經證人甲○○、李珠妹、劉玉美、李麗莉於原審到庭結證綦詳，
  並有竊錄電話錄音帶共六捲扣案可稽，而證人甲○○證述上開錄音帶之擺設位置，
  除與警方查獲處相同外，描述之錄音帶內容亦與譯文大致相符，積極事證堪稱明確
  。另所謂秘密錄音之「正當之理由」，依憲法保障秘密通訊之意旨為基礎，應指具
  有合法之權利，如法律授權、當事人同意等等，而非以個人之需求為判斷，此由「
  通訊保障及監察法」中規定，須有事實足認有重罪之犯罪嫌疑，並危害國家安全社
  會秩序情節重大，有相當理由可信其通訊內容與本案有關，且不能或難以其他方法
  蒐集或調查證據者始得發動通訊監察即可窺見一斑，國家打擊犯罪、追訴不法尚須
  符合嚴格條件始得發動公權力限制人民之秘密通訊自由，一般人民僅因其懷疑他人
  有不利於己之接觸，即進行電話竊錄，顯然不能認為具有正當之理由。查被告辯稱
  係證人王一心承公司上級胡志誠之命要求其調查乙○○○申訴一案，業據證人王一
  心、胡志誠當庭否認在卷，不能認為真實，惟即使被告公司高層確有要求調查之事
  實，被告以之作為竊錄他人電話交談之理由，依據上開說明，亦非可採。被告所辯
  ，尚非有據，無以推翻前開積極事證所認定之事實，被告犯行已堪認定。
二核被告所為，係犯刑法第三百十五條之二第三項、第一項之播送竊錄內容罪。其先
  後數次播送竊錄內容之犯行，時間緊接，所犯為同一構成要件之罪，顯係基於概括
  犯意反覆為之，為連續犯，依法應加重其刑。檢察官認被告所犯係同法同條項之散
  布竊錄內容罪，尚有未恰，惟二罪係同法同條項，無須變更起訴法條，附此敘明。
  查被告犯罪後，刑法業已修正，於九十年一月十日公布，同年一月十二日施行，其
  中第四十一條第一項前段修正為：犯最重本刑為五年以下有期徒刑之罪，而受六個
  月以下有期徒刑或拘役之宣告，因身體、教育、職業、家庭之關係或其他正當事由
  ，執行顯有困難者，得以一元以上三元以下折算一日，易科罰金。比較修正前，僅
  最重本刑三年以下有期徒刑之罪，得易科罰金之規定，以新法有利於被告，依刑法
  第二條第一項前段之規定，自應適用修正後刑法第四十一條第一項前段之規定。原
  審因而援引上開法條，審酌被告素行良好，未有前科紀錄，此次犯罪係因其所招保
  險，遭受被保險人之解約損失慘重因懷疑同事所唆使，一時失慮，惟犯後執詞辯解
  ，未見反省、悔悟等一切情狀，量處有期徒刑四月，並諭知易科罰金之標準。並以
  扣案之六捲錄音帶及譯文表一份為竊錄內容之附著物，依刑法第三百十五條之三宣
  告沒收。又公訴人另引用刑法第三百十五條之一第二款規定，認被告亦有該項罪嫌
  ，然犯罪事實欄未見此部分事實之記載，應係贅載，認事用法及量刑，核無不當。
  被告上訴意旨否認犯罪，檢察官上訴意旨認原審量刑過輕且有散布行為，各自指摘
  原判決不當，為無理由，均應予以駁回。
據上論斷，應依刑事訴訟法第三百六十八條判決如主文。
本案經檢察官李土城到庭執行職務。
中    華    民    國      九十一     年     三        月    十一        日
                               審判長法官  謝  志  揚
                                     法官  賴  淳  良
                                     法官  莊  謙  崇
右正本證明與原本無異。
如不服本判決，應於判決送達後十日內向本院提出上訴狀。其未述理由者，並應於
提出上訴狀後十日內向本院補提理由狀(須附繕本)。
                                   書記官  林  明  智
中   華    民    國      九十一     年     三        月    十三       日
